【裁判字號】    95,訴,1170
【裁判日期】    950731
【裁判案由】    毒品危害防制條例
【裁判全文】
臺灣高雄地方法院刑事判決              95年度訴字第1170號
公  訴  人  台灣高雄地方法院檢察署檢察官
被      告  甲○○
上列被告因毒品危害防制條例案件，經檢察官提起公訴（95年度
毒偵字第1664號、95年度毒偵字第1615號），被告於本院準備程
序中自白，經合議庭裁定由受命法官依簡式審判程序獨任審理，
判決如下：
    主  文
甲○○連續施用第一級毒品，累犯，處有期徒刑壹年。扣案如附
表一編號所示之海洛因，沒收銷燬之；如附表一編號所示
之注射針筒壹支沒收。
    事  實
一、甲○○前於民國89年間因施用毒品案件，經本院裁定送觀察
    、勒戒後，因認有繼續施用毒品傾向，再經本院裁定入戒治
    處所施以強制戒治，於90年10月11日執行完畢釋放，並經臺
    灣高雄地方法院檢察署檢察官以90年度戒毒偵字第1183號不
    起訴處分確定。復因施用毒品案件，經本院裁定送強制戒治
    （於92年10月2 日執行完畢釋放），且經臺灣高雄地方法院
    檢察署檢察官起訴，本院以91年度訴字第1418號判處有期徒
    刑8 月確定，於93年6 月1 日縮刑期滿執行完畢；甲○○復
    因施用毒品案件，經本院以92訴字第1973號判處有期徒刑8
    月確定，於94年1 月7 日縮短刑期執行完畢。詎其不知悔改
    ，仍基於施用第一級毒品海洛因之概括犯意，自94年9 月間
    某日起至95年1 月19日上午8 時許止，連續在高雄地區之墓
    園等地施用第一級毒品海洛因多次，先於95年1 月17日17時
    30分許，在高雄市小港區○○○路與山邊路路口為警查獲，
    並扣得附表一編號所示海洛因1 小包。另於95年1 月19日
    10時30分許，在高雄縣林園鄉○○路墓園內為警查獲，並扣
    得附表一編號、所示之海洛因1 包及注射針筒1 支。
二、案經高雄市政府警察局小港分局、前鎮分局移送台灣高雄地
    方法院檢察署檢察官偵查起訴。
    理  由
一、按除被告所犯為死刑、無期徒刑、最輕本刑為3 年以上有期
    徒刑之罪或高等法院管轄第一審案件者外，於法院行準備程
    序進行中，被告先就被訴事實為有罪之陳述時，審判長得告
    知被告簡式審判程序之旨，並聽取當事人、代理人、辯護人
    及輔佐人之意見後，裁定進行簡式審判程序；且受命法官行
    準備程序，與法院或審判長有同一之權限；又簡式審判程序
    之證據調查，不受刑事訴訟法第159 條第1 項、第161 條之
    2 、第161 條之3 、第163 條之1 及第164 條至第170 條規
    定之限制，刑事訴訟法第273 條之1 第1 項、第279 條第2
    項前段、第273 條之2 分別定有明文。被告甲○○所為係犯
    死刑、無期徒刑、最輕本刑為3 年以上有期徒刑以外之罪，
    其於準備程序中就被訴事實為有罪之陳述，經法官告知簡式
    審判程序之旨，並聽取公訴人、被告之意見後，認為適宜由
    受命法官獨任進行簡式審判程序，依刑事訴訟法第273 條之
    1 第1 項規定，合議庭裁定由受命法官獨任進行審判程序，
    合先敘明。
二、訊據被告對於前揭犯罪事實坦承不諱，而其先後為警查獲時
    所採取之尿液檢體，經送高雄市立凱旋醫院檢驗，結果均呈
    嗎啡陽性反應之事實，有該院95年2 月9 日編號A00000000
    、A00000000 號濫用藥物尿液檢驗報告各1 紙可憑。又被告
    先後為警查獲時所扣得之白色粉末，送驗結果均證實為海洛
    因之事實，亦有法務部調查局95年4 月10日編號調科壹字第
    220022889 號及95年7 月4 日編號調科壹字第210000167 號
    鑑定通知書各1 紙可憑，此外，並有注射針筒1 支扣案可資
    為證，足見被告之自白與事實相符，其確有施用海洛因之犯
    行無疑。再查：被告曾因施用毒品案件，經本院裁定送觀察
    、勒戒後，因認有繼續施用毒品傾向，再經本院裁定入戒治
    處所施以強制戒治，於90年10月11日執行完畢釋放，並經臺
    灣高雄地方法院檢察署檢察官以90年度戒毒偵字第1183號不
    起訴處分確定。又因施用毒品案件，經本院裁定送強制戒治
    ，至92年10月2 日執行完畢釋放之事實，有前開裁定、台灣
    高等法院被告前案紀錄表與臺灣高雄地方法院檢察署刑案資
    料查註紀錄表足資佐證。綜上所述，被告所為顯與毒品危害
    防制條例第23條第2 項之規定相符，應予依法論科。
三、按被告行為後，如附表二所示之相關法律均業經變更，並俱
    自民國95年7 月1 日施行，玆經整體比較結果，裁判時法並
    未較為有利，依現行刑法第2 條第1 項規定，自應適用各該
    行為時法，亦即修正前法至明。核被告所為，係犯毒品危害
    防制條例第10條第1 項施用第一級毒品罪。被告持有第一級
    毒品後進而施用，其持有之低度行為應為各該次施用之高度
    行為所吸收，不另論其持有毒品罪。又被告先後多次施用第
    一級毒品之行為，時間緊接，犯罪構成要件相同，顯然係基
    於概括犯意反覆為之，為連續犯，應依刑法第56條之規定，
    論以一罪，並依法加重其刑。被告前有如事實欄所載之犯罪
    及執行紀錄，有卷附台灣高等法院被告前案紀錄表可參，其
    於前案有期徒刑執行完畢後5 年內再犯本件有期徒刑以上之
    罪，為累犯，應依刑法第47條之規定加重其刑，並依法遞加
    之。爰審酌被告前有多次施用毒品經法院判決處刑之紀錄，
    並曾因施用毒品經觀察、勒戒及戒治，仍未戒斷其施用毒品
    之惡習之情，及其犯罪之動機、目的、手段、施用毒品之次
    數，與其施用毒品係戕害其身心，而其犯後業已坦承犯行非
    無悔意等一切情狀，分別量處如主文所示之刑，並定其應執
    行之刑以資懲儆，並促其向善之心。
四、扣案如附表一編號所示之海洛因為第一級毒品，而包裝
    上開海洛因所用之包裝袋，經送法務部調查局鑑驗之結果，
    雖經與毒品分開秤重，但因法務部調查局一般以傾倒之方式
    ，將包裝袋內之海洛因倒出與包裝袋分離而稱重，必要時亦
    會輔以刮杓刮取袋內粉末，然無論依何種方式分離，包裝袋
    內均有極微量之海洛因殘留之事實，有法務部調查局93年3
    月19日調科壹字第9300113060號函可參，足認前揭空包裝袋
    內確含有極微量之海洛因殘留且無法與包裝袋析離，是該包
    裝袋亦當視同毒品，均應依毒品危害防制條例第18條第1 項
    前段之規定，沒收銷燬之。扣案注射針筒1 支係被告所有，
    預備供其施用海洛因所用，業據被告供陳在卷，自應依刑法
    第38條第1 項第2 款之規定，宣告沒收。
五、本件起訴事實雖僅記載被告自94年10月間某日起至95年1 月
    19日下午3 時35分許回溯24小時內之某時止之施用海洛因犯
    行，然其其餘數次施用海洛因犯行，與前揭業經起訴有罪部
    分，時間緊接且犯罪構成要件相同，顯然係基於概括犯意而
    為之，有連續犯裁判上一罪關係，本院自得併予審理，併此
    敘明。
據上論斷，應依刑事訴訟法第299 條第1 項前段、第273 條之1
第1 項、第284 條之1 ，毒品危害防制條例第10條第1 項、第18
條第1 項前段，刑法第2 條第1 項前段、第11條前段、修正前（
下同）刑法第56條、第47條、第38條第1 項第2 款，判決如主文
。
本案經檢察官乙○○到庭執行職務。
中    華    民    國    95    年    7     月    31    日
                  刑事第七庭    法  官  卓立婷
以上正本證明與原本無異。
如不服本判決，應於判決送達後10日內，向本院提出上訴狀。
中    華    民    國    95    年    7     月    31    日
                                書記官  李春慧
附表一：
┌───┬─────┬─────┬────┬────┬────┬─────┐
│編  號│ 查獲時間 │ 查獲地點 │ 扣押物 │ 數  量 │檢驗結果│ 備    註 │
├───┼─────┼─────┼────┼────┼────┼─────┤
│1、   │95年1月17 │高雄市小港│海洛因│一包（驗│含海洛因│法務部調查│
│95年度│日17時30分│區○○○路│        │餘淨重0.│成分    │局95年4 月│
│毒偵字│許        │與山邊路路│        │18 公克 │        │10日調科壹│
│第1664│          │口        │        │，空包裝│        │字第220022│
│號    │          │          │        │重0.39公│        │889 號鑑定│
│      │          │          │        │克）    │        │通知書    │
├───┼─────┼─────┼────┼────┼────┼─────┤
│2、   │95年1月19 │高雄縣林園│海洛因│一包（驗│含海洛因│法務部調查│
│95年度│日10時30分│鄉○○路墓│        │餘淨重0.│成分    │局95年7 月│
│毒偵字│許        │園內      │        │07 公克 │        │4 日調科壹│
│第1615│          │          │        │，空包裝│        │字第210000│
│號    │          │          │        │重0.39公│        │167 號鑑定│
│      │          │          │        │克）    │        │通知書    │
│      │          │          ├────┼────┼────┼─────┤
│      │          │          │注射針│  1支   │        │          │
│      │          │          │筒      │        │        │          │
└───┴─────┴─────┴────┴────┴────┴─────┘
附表二：
┌──────────────────────────────────────────────────┐
│相關變更條文│行為時法（下稱舊法）之內容│裁判時法（下稱新法）之內容│比  較  理  由│備    註      │
├──────┼─────────────┼─────────────┼───────┼───────┤
│刑法第56條  │修正前刑法第56條：「連續數│刪除刑法第56條            │行為後新法已刪│依新法第2 條第│
│            │行為而犯同一之罪名者，以一│                          │除連續犯規定，│1 項規定，比較│
│            │罪論。但得加重其刑至二分之│                          │此刪除雖非犯罪│新、舊法之結果│
│            │一。」。                  │                          │構成要件之變更│，仍應適用較有│
│            │                          │                          │，但已影響行為│利被告之行為時│
│            │                          │                          │人刑罰之法律效│即舊法論以連續│
│            │                          │                          │果，自屬法律有│犯（最高法院95│
│            │                          │                          │變更。        │年第8 次刑事庭│
│            │                          │                          │              │會議決議參照）│
├──────┼─────────────┼─────────────┼───────┼───────┤
│刑法第47條  │受有期徒刑之執行完畢，或受│受徒刑之執行完畢，或一部之│              │不論依修正前之│
│            │無期徒刑或有期徒刑一部之執│執行而赦免後，5年以內故意 │              │刑法47條，或修│
│            │行而赦免後，5年以內再犯有 │再犯有期徒刑以上之罪者，為│              │正後刑法47條第│
│            │期徒刑以上之罪者，為累犯，│累犯，加重本刑至2分之1    │              │1 項，均構成累│
│            │加重本刑至2分之1          │                          │              │犯，應逕依修正│
│            │                          │                          │              │修正前刑法第47│
│            │                          │                          │              │條。          │
├───┬──┼─────────────┴─────────────┴───────┼───────┤
│整體比│行為│施用第一級毒品者，處6 月以上5 年以下有期徒刑。                        │修正前之刑法，│
│較結果│時法│施用第二級毒品者，處3 年以下有期徒刑。                                │易科罰金之金額│
│      │    │                                                                      │較低，且以連續│
│      ├──┼───────────────────────────────────┤犯論以一罪，亦│
│      │裁判│同上。                                                                │較有利，修正前│
│      │時法│                                                                      │之刑法較有利被│
│      │    │                                                                      │告            │
└───┴──┴───────────────────────────────────┴───────┘
附錄本件論罪法條全文：
毒品危害防制條例第10條
施用第一級毒品者，處6 月以上5 年以下有期徒刑。
施用第二級毒品者，處3 年以下有期徒刑。


司法院資訊處製作；財團法人民間司法改革基金會備份。
